臺灣新竹地方法院民事簡易判決
110年度竹北簡字第546號
原      告  馮吳阿貞


訴訟代理人  陳泰鵬  
被      告  劉綵育  
上列當事人間請求損害賠償事件，原告提起刑事附帶民事訴訟，
經本院刑事庭以109年度竹北交簡附民字第35號裁定移送前來，
本院於中華民國111年1月11日言詞辯論終結，判決如下：
    主  文
被告應給付原告新臺幣壹拾參萬捌仟肆佰柒拾陸元，及自民國一
一○年一月一日起至清償日止，按週年利率百分之五計算之利息
。
原告其餘之訴駁回。
訴訟費用由被告負擔百分之三十三，餘由原告負擔。
本判決第一項得假執行。但被告以新臺幣壹拾參萬捌仟肆佰柒拾
陸元為原告預供擔保，得免為假執行。
原告其餘假執行之聲請駁回。
    事實及理由
壹、程序方面：
    本件被告經合法通知，未於言詞辯論期日到場，核無民事訴
    訟法第386條各款所列情事 ，爰依原告之聲請，由其一造辯
    論而為判決。
貳、實體方面：　　
一、原告主張：
    被告於民國109年2月17日上午6時51分許，騎乘車牌號碼000
    -000號普通重型機車（以下稱系爭機車），沿新竹縣竹北市
    堤頂一街由東往西方向行駛，行經堤頂一街419號前（下稱
    肇事地點），本應注意車前狀況，並隨時採取必要之安全措
    施，而依當時客觀情況，並無不能注意之情事，竟疏未注意
    及此，貿然前行，未充分注意狀況，適有行人即原告在上開
    地點進行堆肥工作，見狀閃避不及，與系爭機車發生碰撞，
    導致原告受有頭部外傷合併顱内出血臉頰瘀青、骨盆骨折合
    併會陰部瘀血、左腳小腿撕裂傷經缝合5針、左腳、左大腿
    及左上臂瘀青等傷害，並因此支出①醫療費用新臺幣（下同
    ）8,960元、②輔具費用18,000元、③看護費用120,000元、④
    不能工作損失120,000元、⑤交通費用2,800元及⑥營養補給費
    30,000元，並請求⑦精神慰撫金200,000元，合計499,760元
    ，惟原告提起本件訴訟前已獲得汽機車強制責任險保險理賠
    81,524元，故請求418,236元，爰依民法第184條、第190條
    第1項、第195條第1項規定，提起本件訴訟，請求被告負損
    害賠償責任等語，並聲明：㈠被告應給付原告418,236元，及
    自起訴狀繕本送達翌日起至清償日止，按週年利率5%計算之
    利息。㈡願供擔保請准宣告假執行。
二、被告未於言詞辯論期日到場，惟據其先前具狀辯以：
　　對於本件事故發生之事實及被告因而受有系爭傷害不爭執，
    惟原告於系爭道路進行堆肥工作，有阻礙交通之情事，就本
    起事故應與有過失。就原告請求腰部輔具及助行器之費用不
    爭執，惟就原告請求之損害認定於法未合，茲答辯如后：①
    正原堂整復推拿所及李棋山國術館醫療費用部分，原告均未
    出具醫囑或診斷證明書證明原告有於上開整復推拿所或國術
    館就診之醫療上必要；②竹信醫院醫療費用部分，原告僅出
    具醫療費用明細收據，惟未出具109年5月5日及109年5月12
    日當日就診之内容為何；③輔助費用中輪椅費用部分，依據
    原告所提之診斷證明書記載，並無不能行走之情況，亦無醫
    囑或診斷證明書證明有需要使用輪椅之情事；④看護費用部
    分，未提供收據以供核實；⑤不能工作損失部分，原告未檢
    附相關證明每月所得及有長達6個月之期間無法工作；⑥交通
    費部分，原告之計算金額有違誤，蓋依原告所稱其分別前往
    正原堂整復推拿所進行復健支出2,000元、其至竹信醫院治
    療花費計程車費為400元 ，兩者相加之數額應為2,400元 【
    計算式：2,000+400=2,400】，而非原告於刑事附帶民事起
    訴狀所指2,800元。再者，原告未能證明為必要費用；⑦營養
    補給費用部分，未出具醫囑或診斷證明書證明有其食用營養
    補給品之必要；⑧精神慰撫金過高，應以50,000元為宜等語
    置辯，並聲明：原告之訴駁回；如受不利之判決，願供擔保
    請准宣告免為假執行。
三、得心證之理由：
　㈠原告主張於上開時、地，因被告之過失駕駛行為而發生本件
    車禍，致其受有系爭傷害之事實，業據其提出中國醫藥大學
    新竹附設醫院診斷證明書、正原堂整復推拿所整復費收據、
    竹信醫院門診醫療費用明細收據影本等件為證（見本院109
    竹北交簡附民35卷〈下稱附民卷〉第17至25頁），而被告所涉
    過失傷害罪，亦經本院109年度竹北交簡字第799號刑事簡易
    判決處有期徒刑4月，得易科罰金確定在案，有該刑事簡易
    判決書及臺灣新竹地方檢察署檢察官聲請簡易判決處刑書附
    卷可稽（見本院110竹北司簡調191卷第4至8頁），堪信原告
    之主張為真實。
　㈡按汽車行駛時，駕駛人應注意車前狀況，並隨時採取必要之
    安全措施，道路交通安全規則第94條第3項亦有明文。查被
    告騎乘系爭機車行駛，本應遵循上開規定注意駕駛，復衡本
    件車禍發生當時天候晴、日間自然光線、柏油路面乾燥、無
    缺陷、無障礙物、視距良好等節，有刑事簡易判決記載纂詳
    ，並無不能注意之情事，被告領有合法普通重型機車駕駛執
    照，其騎乘系爭機車自應知悉及注意上揭法規之規定，詎被
    告竟於通過肇事地點時，竟疏未注意前開規定，因而肇致本
    件車禍，造成原告受有頭部外傷合併顱内出血臉頰瘀青、骨
    盆骨折合併會陰部瘀血、左腳小腿撕裂傷經縫合5針、左腳
    、左大腿及左上臂瘀青等傷害（下稱系爭傷害）之事實，
　　洵堪認定，被告即有過失之駕駛行為，並導致原告受有系爭
    傷害，則被告之過失行為與原告所受系爭傷害之結果間，顯
    具有相當之因果關係，被告自應對原告負侵權行為損害賠償
    責任。
  ㈢次按因故意或過失，不法侵害他人之權利者，負損害賠償責
    任；汽車、機車或其他非依軌道行駛之動力車輛，在使用中
    加損害於他人者，駕駛人應賠償因此所生之損害；不法侵害
    他人之身體或健康者，對於被害人因此喪失或減少勞動能力
    或增加生活上之需要時，應負損害賠償責任；不法侵害他人
    之身體、健康、名譽、自由、信用、隱私、貞操，或不法侵
    害其他人格法益而情節重大者，被害人雖非財產上之損害，
    亦得請求賠償相當之金額，民法第184條第1項前段、第191
    條之2前段、第193條第1項、第195條第1項前段分別定有明
    文。不法侵害他人之人格權，被害人受有非財產上損害，請
    求加害人賠償相當金額之慰撫金時，法院對於慰撫金之量定
    ，應斟酌實際加害情形、所造成之影響、被害人痛苦之程度
    、兩造之身分地位、經濟情形及其他各種狀況，以核定相當
    之數額（最高法院47年台上字第1221號、51年台上字第223
    號判決要旨參照）。再按當事人主張有利於己之事實者，就
    其事實有舉證之責任，但法律別有規定，或依其情形顯失公
    平者，不在此限，民事訴訟法第277條定有明文。原告對於
    自己主張之事實已盡證明之責後，被告對其主張，如抗辯其
    不實並提出反對之主張者，則被告對其反對之主張，亦應負
    證明之責，此為舉證責任分擔之原則。又各當事人就其所主
    張有利於己之事實，均應負舉證責任，若一方已有適當之證
    明時，他造欲否認其主張者，即不得不提出相當之反證，以
    盡其證明之責，倘無確實證明方法，僅以空言爭執者，當然
    認定其抗辯事實之非真正，而應為其不利益之裁判。本件被
    告應對原告負賠償責任，已如前述，茲就原告請求之各項損
    害及賠償金額，審核如下：
　⒈醫療費用：
　　原告主張其因系爭車禍受傷，受有多處骨折，而有整骨復建
    之必要，故原告分別於109年7月1日、3日、6日、9日及13日
    至正原堂整復推拿所進行復健，總計花費5,800元，並提出
    正原堂整復推拿所開立之收據可稽（見附民卷第19至23頁）
    。而原告因本件事故所受傷害，另於109年5月5日及同年月1
    2日前往竹信醫院接受治療，並負擔掛號費各80元，合計為1
    60元，此有竹信醫院 醫療費用明細收據為憑（見附民卷第2
    5頁），另原告復至李棋山國術館接受治療，因而花費治療
    費用3,000元，合計8,960元（計算式：5,800+160+3,000元=
    8,960元），惟被告均否認之，並爭執原告前往正原堂整復
    推拿所、竹信醫院及李棋山國術館接受治療及其醫療之合理
    性。經核原告主張其受傷至正原堂整復推拿所進行整復，支
    出整復費用5,800元一情，惟依行政院衛生署（現為衛生福
    利部）按醫療法第120條規定頒布之國術損傷接骨技術員管
    理辦法第3 條規定：「接骨技術員執行國術損傷接骨整復業
    務，應依中醫師之指示為之。」，原告提出之正原堂整復推
    拿所免用統一發票收據固載原告之整復期間為109年7月1日
    、3日、6日、9日、13日，然其上品名均僅記載整復費，縱
    該整復推拿所及整復師均領有合格之證書，然依前揭卷證資
    料，無從認定整復師替原告進行整復治療時，有按中醫師指
    示為之，是原告主張其受傷至正原堂整復推拿所支出醫療費
    用5,800元部分，非屬合格醫師所立之診斷單據，不足以證
    明為醫療所需；復佐以竹信醫院醫療費用明細收據160元，
    然日期為109年5月5日及5月12日至外科看診，距事故發生日
    已經過77日，難認與本件車禍事故有相當因果關係，故原告
    於正原堂整復及於竹信醫院醫療費用，均應予剔除，原告此
    部分請求，均無從准許。又原告主張於李棋山國術館之醫療
    費用，並未提出任何證據以證其實，依舉證責任分配原則，
    應為不利益之認定，是原告之請求，即非有據。
　⒉輔具費用：　
　　原告主張其因本件車禍事故發生後，醫師囑言腰椎疼痛無法
    久站久坐，出院時需要背架輔具及其氣墊床等輔具鞏固身體
    ，原告因而添購腰部輔具費用8,000元，助行器費用2,000元
    ，雖為被告所不爭執，然原告並未提出購置腰部輔具、助行
    器金額之支出單據以為證明，本院即難遽認原告此部分主張
    可以採取。另原告主張其因受此傷勢，行動不便而購置輪椅
    8,000元部分，被告否認此支出之必要性，而原告未能提出
    單據以實其說，自不能請求。
　⒊看護費用：　
　　按親屬間之看護，縱因出於親情而未支付該費用，然其所付
    出之勞力，顯非不能以金錢為評價，此種基於身分關係之恩
    惠，自不能加惠於加害人，而應比照一般看護情形，認被害
    人受有相當看護費之損害，命加害人賠償，始符民法第193
    條第1項所定增加生活上需要之意旨，有最高法院89年度台
    上字第1749號裁判意旨可參，是原告請求被告賠償因系爭傷
    害所應增加之看護費用支出，洵屬有據，而被告抗辯原告未
    實際僱請看護云云，並非有理。原告主張其因受系爭傷害，
    醫囑略以腰椎疼痛無法久坐久站，需專人照顧2個月，是原
    告委請看護照料修養傷勢，以全日看護費用每日2,000元計
    ，共照料原告2個月之期間共60日，所需看護費用為120,000
    元等語。經查，原告因本件車禍事故受有系爭傷害，已如前
    述，就原告之看護需求，經本院函詢中國醫藥大學新竹附設
    醫院，已據該院以110年12月23日院醫事字第1100003745號
    函覆稱：「因嚴重腦震盪、噁心嘔吐、胸椎及骨盆骨折，有
    僱請看護之必要，於109年2月17日至109年2月27日之住院
　　期間共11日，需要全日看護，其出院後因骨折亦需要至少3
    個月之全日看護。本院看護費用半日班12小時1,400元、全
    日班24小時2,500元。」等語（見本院110竹北簡546卷第8頁
    ），本院認為中國醫藥大學新竹附設醫院為原告系爭傷害之
    治療醫院，基以其醫學專業立場所為之判斷，自有相當之可
    信度而足以憑採；合計原告因系爭傷害所需專人全日看護之
    合理期間應為3個月又11日，原告於此限度內請求被告賠償2
    個月（每月以30日計算，共60日）之全日看護費用，堪認合
    理。參以中國醫藥大學新竹附設醫院看護費用全日班24小時
    為每日2,500元，原告主張以每日2,000元計算全日看護費用
    ，尚無不合。準此，原告請求被告2個月之期間共60日之全
    日看護費用，共計120,000元（計算式：2,000元×60日＝120,
    000元），即屬有據，應予准許。
　⒋不能工作損失：
　　按當事人主張有利於己之事實，就其事實有舉證之責任，民
    事訴訟法第277 條本文定有明文。又按關於賠償損害之請求
    權，以受有實際損害為成立要件，若無損害即無賠償之可言
    （最高法院92年度台上字第173 號判決意旨參照）。本件原
    告雖主張其於本件車禍前販賣蔬菜為生，平均每月所得約2
    萬元，因系爭車禍導致6個月之工作收入損失，受有工作損
    失120,000元（計算式：20,000×6=120,000）等語，惟未能
    就其實際受有此項損害之成立要件提出任何事證加以證明，
    揆之上開說明，自無從為有利於原告之認定，所請即非有據
    ，礙難准許。
  ⒌交通費：
　　原告主張因系爭傷害致不良於行，分別於109年7月1日、3日
    、6日、9日及13日至正原堂整復推拿所進行復健，另原告於
    109年5月5日、12日至竹信醫院接受外科門診治療，因此原
    告增加支出交通費用共2,800元，惟被告否認之。經查，原
    告交通費之請求，均系原告往返正原堂整復推拿所及竹信醫
    院之費用，既非必要之醫療行為，已如前述，則所支出之交
    通費用，亦欠缺必要性，自無從准許。
  ⒍營養補給費用
　　原告主張因本件事故受傷甚為嚴重，自住院時起，即無法正
    常飲食，故改食用其他營養補給品，而原告總共食用營養補
    給品6個月，平均每月花費5,000元，共計30,000元云云，則
    為被告所爭執，惟未提出相關事證舉證證明，難認已為該費
    用之支出。又由原告提出之中國醫藥大學新竹附設醫院診斷
    證明書(見附民卷第17頁)，醫囑亦未交代原告有需特別對復
    原有幫助之營養品需要，故難認有額外支出營養補給費之必
    要性。是以，原告請求被告給付營養補給費部分，自屬無據
    ，不應准許。
　⒎精神慰撫金：
　　按慰藉金之賠償須以人格權遭遇侵害，使精神上受有痛苦為
    必要，其核給之標準固與財產上損害之計算不同，然非不可
    斟酌雙方身分資力與加害程度，及其他各種情形核定相當之
    數額（最高法院51年度台上字第223號判例意旨參照），是
    法院對於慰撫金之量定，應斟酌雙方之身分、資力與加害程
    度，及其他各種情形核定相當之數額。查原告因本件車禍身
    體受有系爭傷害，須接受縫合手術治療及嗣後較長時間之修
    養，造成行動上不便及需往返醫療機構治療之情，堪認原告
    因本件車禍受有相當之精神上之痛苦，其請求被告賠償慰撫
    金，自屬有據。本院參酌原告於車禍當時年齡為78歲，不識
    字，平時以販賣蔬菜為生，109年度所得總額為38,974元，
    名下有不動產；被告年齡為70歲，目前無業、無收入，家庭
    經濟狀況勉持，家中尚有中度身心障礙之子尚須扶養，109
    年度所得總額為59,798元，財產資料共2筆投資，總額為1,0
    90元等情，業據被告提出中華民國身心障礙證明影本，並經
    本院依職權查詢稅務電子閘門財產所得調件明細表（見附民
    卷第43頁、竹北司簡調卷第22至25-1頁）附卷可參。再審以
    原告所受之傷勢及其精神上痛苦之程度、被告之過失情節，
    及本件車禍之經過、兩造之身分、地位、經濟能力等一切情
    狀，認原告請求被告給付非財產上之損害即精神慰撫金20萬
    元，尚屬過高，應以10萬元為適當。
  ⒏從而，合計原告所受之損害即為200,000元（計算式：看護費
    用120,000元＋精神慰撫金100,000元＝220,000元）。
  ㈣被告雖辯稱原告於系爭車禍，利用系爭道路進行堆肥工作，
    有阻礙交通之情而違反道路交通安全規則第134條、第140條
    第3款規定，涉述與有過失等語（見附民卷第38頁），然查
    本件車禍之發生，係因被告未注意車前狀況，並隨時採取必
    要之安全措施之過失行為所致，業如前述。而依原告於本件
    刑事案件警詢時指訴：事故發生時間是109年2月17日6時51
    分許，地點在新竹縣○○市○○○街000號，我於上述時地在路邊
    堆肥，我看到對方車輛朝我騎過來，雖然我已閃到一邊，但
    依舊被對方車輛撞上，我有受傷，顱內出血，骨盆腔裂開以
    及多處挫擦傷等語（見竹北司簡調卷第5頁刑事簡易判決）
    ，可徵事故發生時，原告係於路邊施肥，原告看到系爭機車
    朝伊騎過來，已有閃躲，仍閃避不及，遭被告車輛撞上，業
    據本院刑事案件認定如前，並無被告所稱原告於系爭道路進
    行堆肥工作，有阻礙交通而違反道路交通安全規則第134條
    、第140條第3款之情，此外被告就此亦未提出任何證據以實
    其說，是被告辯稱原告與有過失乙情，並非可採。
　㈤又按汽車交通事故發生時，請求權人因事故汽車為未保險汽
    車，未能依本法規定向保險人請求保險給付者，得於本法規
    定之保險金額範圍內，向特別補償基金請求補償；特別補償
    基金依第40條規定所為之補償，視為損害賠償義務人損害賠
    償金額之一部分；損害賠償義務人受賠償請求時，得扣除之
    ，強制汽車責任保險法第40條第1項第2款、第42條第1項分
    別定有明文。查原告因本件事故，已受領強制汽車責任保險
    特別補償金81,524元，業據原告自承在卷，則原告已受領之
    上開強制汽車責任保險理賠金自應由得請求之賠償金額扣除
    ，準此，原告因本件事故尚得請求被告賠償之數額應為138,
    476元（計算式：220,000-81,524=138,476）。
  ㈥末按給付無確定期限者，債務人於債權人得請求給付時，經
    其催告而未為給付，自受催告時起，負遲延責任。其經債權
    人起訴而送達訴狀，或依督促程序送達支付命令，或為其他
    相類之行為者，與催告有同一之效力；遲延之債務，以支付
    金錢為標的者，債權人得請求依法定利率計算之遲延利息；
    應付利息之債務，其利率未經約定，亦無法律可據者，週年
    利率為5%，民法第229 條第2 項、第233 條第1 項前段、第
    203條分別定有明文。原告對被告得請求之損害賠償，係未
    約定期限之給付，亦未約定遲延利率，是原告請求自刑事附
    帶民事起訴狀繕本送達翌日即110年1月1日（見附民卷第29
    頁）起至清償日止，按週年利率5%計算之遲延利息，即屬有
    據。
四、綜上所述，原告基於民法侵權行為之法律關係，請求被告給
    付原告138,476元，及自起訴狀繕本送達翌日即110年1月1日
    起至清償日止，按週年利率5%計算之利息，為有理由，應予
    准許；逾此範圍之請求，則無理由，應予駁回。
五、本件為適用簡易訴訟程序所為被告部分敗訴之判決，就被告
    敗訴部分，爰依民事訴訟法第389條第1項第3款之規定，依
    職權宣告假執行。原告就其勝訴部分陳明願供擔保請准宣告
    假執行，僅係促使法院之職權發動，無庸為准駁之諭知；又
    被告陳明願供擔保請准宣告免為假執行，核無不合，爰酌定
    相當金額准被告供擔保後得免為假執行。至原告其餘假執行
    之聲請，因該部分訴之駁回而失所依據，應併予駁回。
六、本件事證已臻明確，兩造其餘攻擊防禦方法及所提證據，經
    審酌後，認均與判決結果無影響，爰不一一論述；至被告雖
    請求將本件事故送交竹苗區車輛行車事故鑑定會鑑定，為認
    定原告是否與有過失及過失比例云云（見附民卷第38頁），
    惟既經本院認定事實如上，本院認為被告聲請調查證據，無
    理由，併此敘明。
七、本件係刑事附帶民事訴訟，而由本院刑事庭移送民事庭者，
    依刑事訴訟法第504條第2項之規定，免納裁判費，且至本件
    言詞辯論終結時，亦未發生其他訴訟費用，故無從確定訴訟
    費用之數額。惟依法仍應依民事訴訟法第79條規定，諭知訴
    訟費用由兩造以比例負擔，以備將來如有訴訟費用發生時，
    得以確定其數額，併予敘明。
中　　華　　民　　國　　111 　年　　2 　　月　　11　　日
                  竹北簡易庭    法　官　彭淑苑
以上正本係照原本作成。
如對本判決上訴，須於判決送達後20日內向本院提出上訴（須按
他造當事人之人數附繕本）。如委任律師提起上訴者，應一併繳
納上訴審裁判費。
中　　華　　民　　國　　111 　年　　2 　　月　　11　　日
                                書記官　林琬茹